臺灣高等法院臺中分院刑事判決　　　　 94年度上訴字第171號
上　訴　人
即　被　告　戊○○
選任辯護人　林文成律師
上列上訴人因違反槍砲彈藥刀械管制條例等案件，不服臺灣彰化
地方法院93年度訴字第1436號中華民國93年12月9 日第一審判決
（起訴案號：臺灣彰化地方法院檢察署93年度偵字第6472號），
提起上訴，本院判決如下：
    主  文
原判決撤銷。
戊○○共同未經許可，持有可發射子彈具有殺傷力之改造手槍，
處有期徒刑壹年貳月，併科罰金新台幣萬元，罰金如易服勞役
，以新台幣玖佰元即銀元佰元折算壹日，扣案之改造手槍壹枝
（含彈匣壹個、槍枝管制編號：0000000000號）沒收。
    事  實
一、戊○○與己○○（業經台灣彰化地方法院判處有期徒刑一年
    四月，併科罰金新台幣五萬元確定在案）係朋友關係。緣己○○與乙○○於民國93年8月16日凌晨4時許，在彰化縣二林
    鎮○○路「北海遊樂場」前，因會車發生糾紛，己○○遂邀
    集戊○○基於共同持有改造手槍及恐嚇之犯意聯絡，於93年
    年8 月18日23時40分許，共乘一車前往乙○○位於彰化縣二
    林鎮○村路2號之住處前，由己○○提供仿BERETTA廠84型半
    自動手槍製造之玩具金屬手槍、換裝土造金屬槍管而成，可
    發射子彈，具殺傷力之改造手槍（槍枝管制編號：00000000
    00號）一枝、及玩具金屬彈殼加裝直徑約8‧97 MM金屬彈頭
    改造而成、可擊發但不具殺傷力之改造子彈一顆交予戊○○
    ，由戊○○持以對空鳴槍一發，並以此加害乙○○及其家人
    生命、身體之事恐嚇乙○○及其家人，致乙○○及其家人丙○○、丁○○、甲○○心生畏懼而生危害於乙○○及其家人
    丙○○、丁○○、甲○○之安全，隨後離去；事後，己○○
    即將該改造手槍一枝藏置在彰化縣二林鎮○○路○段185號前
    之空地內。嗣經警通知戊○○到案說明後，戊○○於93年8
    月27日中午12時許，帶同警方前往該處取出該改造手槍一枝
    （含彈匣一個）而查獲（另查扣不具殺傷力之子彈二顆）。
二、案經彰化縣警察局二林分局報告臺灣彰化地方法院檢察署檢
    察官偵查起訴。
    理  由
一、訊據上訴人即被告戊○○矢口否認有上開犯行，並辯稱：伊
    於案發後因受警方之壓力並基於與己○○之友誼，誤以為替
    己○○頂替犯行並坦承犯行，應可獲得緩刑之機會，本案係
    己○○個人開槍，伊於案發當時並不知悉己○○持有槍彈前
    往乙○○之住處，於案發之後槍彈係己○○攜走，伊係於警
    方追查本案甚緊之後，伊連繫己○○，己○○才將本案作案
    槍枝置於伊上開住處空地，由伊帶同警方前往取出，伊自始
    至終未持有扣案槍彈云云。惟查：
(一)、上開事實，業據被告戊○○於警詢、偵查及原審審理中坦承
    不諱；其供述之情節核與證人即共犯己○○於偵查中供稱：
    「問：只有開過這次槍？有無其他共犯？答：是，第一次，
    有戊○○和我共乘一部車，我們去之後被打，之後我們二人
    拿槍，是他開槍的，是我將槍交給他的。」、「問：不知道
    碴車的事，你為何後來會與戊○○去開槍？答：．．．因為
    戊○○那一天也有被打，所以二人就商議回我家拿槍去開。
    」（彰化地檢93年偵緝字第595號卷第13、21頁）；於原審
    供稱：「這次只有我與戊○○一起去，我有帶扣案的槍及子
    彈三顆去，我有將槍交給戊○○對空鳴槍，只鳴一槍，所以
    還剩二顆子彈，我們無意傷人，只是嚇嚇他。」、「我承認
    犯罪，我們對空鳴一槍，是戊○○開槍的，這次開槍只有我
    與戊○○二人去．．．我與戊○○及其他人共有四、五輛車
    先到乙○○的住處一次。我沒有帶棍棒，但是我知道有人帶
    ，第一次四、五輛車去的時候我並沒有帶槍．．．我們離開
    後，就到二林工商旁邊的空地，後來因為想到被打不甘心，
    我與戊○○二人商量要再回去，我就將平時藏在該空地一間
    土地公廟裡面的本案的一支槍及三顆子彈取出，就再駕駛剛
    才的車子搭載戊○○，把槍彈交給戊○○．．．我們又到乙○○住處前，然後經過他家車子慢慢行駛，戊○○坐在右前
    駕駛座，他就開窗戶伸出手對空鳴槍，．．．警告乙○○不
    要再來找我，我承認恐嚇之犯行。」（原審法院94年訴字第
    183號卷第7、34頁）等語相吻合，被告與己○○共同商議並
    一起持槍前往上開處所開槍示威，已甚灼然。
(二)、證人乙○○於原審法院亦證稱：「問：依被告（己○○）稱
    他看到你們一群人拿棍棒，你們互毆後，他們就先離開是後
    來被告才與戊○○一起過去才拿槍開槍？答：．．．他們離
    開後約過十分鐘，有一輛三菱的車子來，當時我在我家的門
    口，所以我有看到，這時我有看到對方對空鳴槍的情形．．
    ．。」、「問：第二次你稱看到三菱車子去你家時，你有親
    眼看到車子裡面的何人拿槍出來對空鳴槍？答：我有看到人
    家對空鳴槍，我不知道是何人或是坐哪個位置的人拿槍。」
    ；證人丙○○於原審法院亦證稱：「問：當天後來發生何事
    ？答：經過五分鐘到十分鐘，有二個人開一輛車過來開二槍
    ，我看到一個人開車，另一個人在右前方駕駛座，將槍伸出
    窗戶外對空鳴二槍．．．。」、「問：第二次是否害怕？答
    ：會。」、「問：是否有真的看到有人伸出手來對空鳴槍？
    答：有，我有看到。」、「問：確定手上拿的是槍？答：是
    我有看到。」等語（原審法院94年訴字第183號卷第76、79
    、82、83、88頁），證人乙○○與丙○○對於被告與己○○
    於雙方人馬互毆（第一次前往）後，有二個一同駕駛三菱汽
    車第二次前往乙○○及其家人上開住處開槍一節，核與被告
    及己○○於警詢、偵查及原審中供述之情節相符，可見被告
    戊○○於警詢、偵查及原審之自白應與事實相符。證人丙○○雖證稱看到開二槍，然其與證人乙○○、被告及己○○證
    供述僅開一槍不符，應係證人丙○○記憶有誤所致，並不影
    響被告與己○○確有前往開槍示威之事實。
(三)、證人己○○於本院於檢察官詰問時先證稱：「問：當時你有
    將槍拿給戊○○對空鳴槍示威？答：是的。」；於辯護人詰
    問時則證稱：「問：到底戊○○開槍或是你開槍，何者實在
    ？答：當天的槍是我帶去的，我打開天窗要開槍的時候，戊○○有叫我不要開，但我開槍之後，他就把我的槍搶去。」
    （本院卷第81、83頁），其同一次詰問證詞卻前後矛盾不一
    ，已有疑義，且其自偵查及原審均一致指稱其與被告戊○○
    第二次一同前往，並由被告戊○○開槍無異，其於本院辯護
    人詰問時翻異前詞，顯係迴護被告之詞，不足採信。
(四)、證人庚○○於本院雖證稱：「糾紛發生後我們一起回去，車
    子開到中途一半的時候他（己○○）折返，我回頭看，是己○○開槍。」、「問：當天在現場，己○○的車子裡面有無
    其他人？答：沒有。」、「問：己○○第二次和戊○○一起
    回到現場之事，你是否知道？答：不知道。」（本院卷第86
    、88頁），證人庚○○既不知道被告與己○○第二次回到被
    害人乙○○上開住處開槍之事，則其關於第一次互毆場合見
    聞之事，與本案被告所犯之事實欠缺關聯性，自不足為被告
    有利之認定。
(五)、證人乙○○於原審法院雖證稱：伊於第一次及第二次聽到二
    次槍聲不會覺得害怕云云。受命法官質之一般人會覺得害怕
    ，為何你不覺得害怕？證人乙○○回答：我不知道對方是何
    人，也不知道他們是否針對我。（原審法院94年訴字第18 3
    號卷第77頁）然查，證人乙○○於93年8月16日凌晨四時許
    ，在二林鎮○○路北海遊樂場前因會車與人發生糾紛衝突，
    嗣於93年8月18日23時40分許，被告及己○○等人第一次率
    眾前來挑釁互毆時，已從其房間出來外面，並於第二次親自
    看到有人前來其住處開槍，業據證人乙○○於警詢及原審陳
    明在卷 (警卷第107頁、原審法院94年訴字第183號卷第79頁
    ）。其弟即證人丁○○於警詢並證稱：其胞兄乙○○曾告訴
    伊曾在上開時地因會車與人發生口角衝突，伊於93年8月18
    日23時許，接獲朋友洪百五告訴伊他家剛遭洪德勇率眾毀損
    破壞，要伊家注意有可能會到伊家去尋仇，在23時15分伊朋
    友洪啟佑電話警告說他在二林鎮○○街洪進南縣議員服務處
    前看到十幾個人分乘四、五部車疾速開往伊家方向，有可能
    是要到伊家尋仇要伊等注意等語（警卷第104頁），足見被
    害人乙○○上開證稱不知道是針對伊故不覺害怕，顯非事實
    。且被告及己○○等十餘人分乘四、五輛車前來並毀損證人
    丁○○車輛，嗣後開槍示威，被害人乙○○、其父丙○○、
    其弟丁○○、其母甲○○均前往警局報案製作筆錄，證人丙○○、丁○○、甲○○均表達害怕之情，亦據證人乙○○證
    述在卷（原審法院94年訴字第183號卷第78頁），其等心理
    畏懼實所必然，是證人陳大偉於原審法院證稱不害怕云云亦
    屬迴護之詞，不足採為有利於被告之認定。
(六)、被告辯稱於案發後因受警方之壓力並基於與己○○之友誼，
    誤以為替己○○頂替犯行並坦承犯行，應可獲得緩刑之機會
    云云。然被告於警詢、偵查及原審中之自白，均供承係與己○○第二次一同前往被害人上開住處開槍示威，依其自白內
    容並不能為己○○頂替脫罪，可見被告所辯並不足採。
(七)、此外，復有被告戊○○帶同警方一同前往彰化縣二林鎮○○
    路○段185號前取出仿BERETTA改造手槍一枝扣案可稽，且該
    扣案之改造手槍經送內政部警政署刑事警察局鑑定，認該改
    造手槍係由仿BERETTA廠84型半自動手槍製造之玩具金屬手
    槍、換裝土造金屬槍管改造而成，機械性能良好，可擊發適
    用子彈，認具殺傷力，此有內政部警政署刑事警察局刑鑑字
    第0930183331號槍彈鑑定書一紙在卷可稽 (偵卷第29至32頁
    ）；又改造手槍可發射子彈，具有相當之殺傷力，被告持往
    被害人住處對空鳴槍，已使被害人心生畏懼而危害於被害人
    之安全。本件事證明確，被告犯行應堪認定。
二、核被告戊○○所為，係犯修正前之槍砲彈藥刀械管制條例第
    11條第4項之未經許可持有可發射子彈具有殺傷力之改造手
    槍罪，及刑法第305條之恐嚇危害安全罪。被告行為後，槍
　　砲彈藥刀械管制條例第11條之規定於94年1 月26日修正公布
    將之刪除並納入同法第8條，並於94年1月28日生效，修正前
    同法第11條第4項規定「未經許可，持有、寄藏或意圖販賣
    陳列第一項所列槍砲者，處一年以上七年以下有期徒刑，併
    科新台幣七百萬元以下罰金。」；修正後第8條第4項規定「
    未經許可，持有、寄藏或意圖販賣而陳列第一項所列槍枝者
    ，處三年以上十年以下有期徒刑，併科新台幣七百萬元以下
    罰金。」，比較新舊法，修正後之規定較不利於行為人，依
    刑法第2條第1項但書規定，自應適用修正前之規定，較有利
    於被告。被告與己○○間，就前揭犯行，均有犯意聯絡及行
    為分擔，為共同正犯。被告以一開槍示威行為恐嚇被害人乙○○及其家人丙○○、丁○○及甲○○等人觸犯數罪名，屬
    想像競合，應從一重處斷。被告持有改造手槍係用以恐嚇被
    害人乙○○，故被告持有手槍與恐嚇之犯行間，有方法、目
    的之牽連關係，為牽連犯，應從一重之持有改造手槍罪處斷
    。
三、原審認被告犯罪事證明確，予以論罪科刑，固非無見。惟(一)
　　槍砲彈藥刀械管制條例第11條之規定於94年1月26日修正公
  　布將之刪除並納入同法第8條，並於94年1月28日生效，原判
    決不及比較適用，尚有未洽。(二)被告以一開槍行為恐嚇被害
    人陳大偉、丙○○、丁○○及甲○○等人，係一行為觸犯數
    個恐嚇罪名，應論以想像競合犯，原判決未予論述，亦有未
    當。被告上訴意旨否認犯罪，指摘原判決不當，固無理由，
    惟原判決既有上述可議之處，即屬無可維持，自應由本院撤
    銷改判。爰審酌被告之品行、犯罪之目的、手段，未經許可
    持有具有殺傷力之改造手槍、子彈，對社會治安及被害人生
    命、身體之危害之程度，持有之時間、及其犯後已知悔悟並
　　於警詢、偵查及原審坦承全部犯行，態度尚稱良好等一切情
　  狀，量處如主文第2項所示之刑，並諭知罰金易服勞役之折
    算標準，以資懲儆。
四、扣案之可發射子彈具有殺傷力之改造手槍一枝（含彈匣一個
    ）係違禁物，應依刑法第38條第1項第1款之規定宣告沒收。
    另於查獲時一併扣得之子彈二顆，經送內政部警政署刑事警
    察局鑑定後，雖認均係由玩具金屬彈殼加裝直徑約8‧97 MM
    金屬彈頭改造而成之改造子彈，惟經採樣一顆試射，無法擊
    發，認均不具殺傷力，故非違禁物，爰不諭知沒收；及被告
    前揭在被害人住處前已擊發之改造子彈一顆，被告供承與扣
    案之子彈同型，且現已經擊發，並無證據認經擊發前原有殺
    傷力，是公訴人未起訴被告涉有持有子彈罪，本院亦不認該
    已擊發之子彈具殺傷力，均附此敘明。
據上論斷，應依刑事訴訟法第369條第1項前段、第364條、第299
條第1項前段，修正前槍砲彈藥刀械管制條例第11條第4項，刑法
第11條前段、第2條第1項但書、第28條、第305條、第55條、第
42條第2項、第38條第1項第1款，現行法規所定貨幣單位折算新
臺幣條例第2條，罰金罰鍰提高標準條例第1條前段、第2條，判
決如主文。
本案經檢察官辛○○到庭執行職務。
中　　華　　民　　國　　94　　年　　10　　月　　13　　日
               刑事第八庭　審判長法　官　羅　得　村
                                 法　官　巫　政　松
                                 法　官　紀　文　勝
上列正本證明與原本無異。
如不服本判決應於收受送達後十日內向本院提出上訴書狀，其未
敘述上訴之理由者並得於提起上訴後十日內向本院補提理由書（
均須按他造當事人之人數附繕本）。
                                 書記官　顏　子　良
中　　華　　民　　國　　94　　年　　10　　月　　14　　日
　　　　　　　　　　　　　　　　　　　　　　　　　　　Ｆ
